【裁判字號】    97,簡上,19
【裁判日期】    970229
【裁判案由】    詐欺
【裁判全文】
臺灣臺南地方法院刑事判決              97年度簡上字第19號
上  訴  人  乙○○
即  被  告
上列上訴人即被告因詐欺案件，不服本院中華民國九十六年十一
月十六日以九十六年度簡字第三六０五號所為第一審簡易判決處
刑（聲請簡易判決處刑案號：九十六年度偵字第一五三八號）提
起上訴，本院判決如下：
    主  文
原判決撤銷。
乙○○幫助共同意圖為自己不法之所有，以詐術使人將本人之物
交付，處有期徒刑肆月，減為有期徒刑貳月，如易科罰金，以新
臺幣壹仟元折算壹日。
    事  實
一、乙○○能預見他人收取行動電話ＳＩＭ卡，可能係供詐欺集
    團作為自己或提供他人實行詐欺取財犯罪所用之聯絡工具，
    竟基於幫助詐騙集團成員犯詐欺取財罪嫌之不確定故意，於
    民國九十六年二月間，在不詳地點，將其向泛亞電信股份有
    限公司（下稱：泛亞公司）申請之門號0000000000號行動電
    話ＳＩＭ卡一張，交付予不詳姓名之詐騙集團成員使用。嗣
    該詐騙集團成員及其所屬之詐騙集團即共同基於意圖為自己
    不法所有之犯意聯絡，於九十六年三月三日撥打電話予甲○
    ○，向其佯稱其個人資料遭盜用而涉及詐欺案件云云，並留
    下上開電話以供聯絡，致甲○○陷於錯誤，而依其指示，於
    同日在臺南縣官田鄉農會匯款新台幣（下同）七萬五千元至
    詐騙集團成員指定之林坤憲（另經檢察官聲請簡易判決處刑
    ）之臺灣郵政股份有限公司大內郵局帳戶（局號：0000000
    號，帳號：0000000號），甲○○事後查證，始知受騙。
二、案經甲○○訴由臺南縣政府警察局善化分局報請臺灣臺南地
    方法院檢察署檢察官偵查後聲請以簡易判決處刑。
    理  由
壹、程序事項:
    本件被告乙○○經合法傳喚，無正當理由而不到庭，依刑事
    訴訟法第四百五十五條之一第三項、第三百七十一條規定，
    不待被告陳述，由檢察官一造辯論而為判決。
貳、實體事項
  一、訊據被告乙○○於偵查及本院準備程序時，均矢口否認有
      何幫助詐欺取財犯行，辯稱：九十六年二月十八日，伊與
      友人看完電影回家後，才發現皮包遺失，而上開行動電話
      ＳＩＭ卡放在皮包內一併遺失，因為皮包內沒有證件，伊
      沒有去報警，也沒有辦理行動電話掛失云云。然查：
  （一）被告於九十六年一月十二日向泛亞公司申請行動電話Ｓ
        ＩＭ卡（門號0000000000號）一節，業據被告於偵查及
        本院審理中均供承不諱，並有通聯調閱查詢單一份、泛
        亞公司基本資料查詢單一紙在卷可稽（見善化分局警卷
        第十五、十六頁；本院卷第十六頁）。又詐騙集團成員
        以門號0000000000號行動電話為詐騙工具，致被害人甲
        ○○陷於錯誤，而於九十六年三月三日匯款七萬五千元
        至詐騙集團成員指定之林坤憲之臺灣郵政股份有限公司
        大內郵局帳戶（局號：0000000號，帳號：0000000號）
        ，並遭提領一空等情，亦據被害人於警詢中指訴綦詳，
        復有中區農會電腦共用中心匯款委託書一紙在卷可參（
        見善化分局警卷第七頁），堪認被告上開行動電話ＳＩ
        Ｍ卡，確已遭人使用供詐騙被害人之款項甚明。
  （二）關於前揭行動電話ＳＩＭ卡是否遺失一事，被告先於偵
        查中辯稱：伊上開ＳＩＭ卡是在九十六年過完年後申請
        的，在四月間皮包不見，連同ＳＩＭ卡一起不見，伊沒
        有報案云云（見偵緝卷第五頁）；嗣於本院準備程序時
        更稱：該門號於九十六年二月十八日遺失，因為皮包內
        沒有證件，所以沒有報警，也沒有辦理行動電話掛失云
        云（見本院卷第二九頁）。準此，被告對於行動電話Ｓ
        ＩＭ卡，係何時遺失之時點，先後供述不一，是被告所
        稱其上開行動電話ＳＩＭ卡是否確實遺失，已難採信。
        又被告上開行動電話門號，於九十六年五月二十九日因
        欠費拆機停用一節，有泛亞電信股份有限公司九十七年
        一月十四日法亞字第０九七００一六四七號函檢附基本
        資料查詢表一紙在卷可參（見本院卷第十五至十六頁）
        ，而被告於本院審理時亦供承：「我從一月份辦理該支
        門號，每月都有收到帳單，但是都沒有去繳款，所以五
        月份才會因欠費過多被停話」等語（見本院卷第二十頁
        ），然核諸該門號之通聯調閱查詢單顯示，該門號皆由
        中國大陸地區所撥打之國際漫遊電話，有卷附通聯調閱
        查詢單可憑（見善化分局警卷第十五至十六頁），則被
        告於每月收受之電信帳務繳費通知，該費用項目、金額
        欄內，皆會記載該行動電話門號有撥打國際漫遊電話使
        用之時間、費用，故被告於每月收受電話帳單之際，即
        可察覺該行動電話門號已遭撥打國際漫遊通話使用，況
        國際漫遊通話費率價格不斐，然被告卻遲至九十六年五
        月二十九日始因該門號欠費拆機而遭停用，其所辯顯與
        常理不符，自難憑採。
  （三）再者，被害人先於九十六年三月三日接獲詐騙集團之詐
        騙電話，經詐騙集團成員留下0000000000號行動電話做
        為聯絡之用，被害人尚於九十六年三月五日上午、下午
        ，先後回撥該0000000000號行動電話與詐騙集團成員聯
        絡，仍有人接聽等情，業經被害人於警詢中證述明確，
        據此可知，詐騙集團能遂行其詐騙行為，主要是靠能持
        續不間斷使用0000000000號行動電話門號與被害人聯繫
        ，茍若詐欺集團所使用之上揭行動電話門號ＳＩＭ卡確
        為被告所遺失，則在該詐欺犯罪集團尚未遂行其詐騙行
        為前，真正門號使用人即將ＳＩＭ卡門號停用，該詐欺
        犯罪集團豈非於大費周章實施詐術後，僅因真正門號使
        用人停用該門號，即失卻與被害人間之聯繫管道而無法
        遂行其詐騙目的，則詐欺集團焉有可能以此等隨時有遭
        真正門號使用人停話之ＳＩＭ卡門號做為與被害人間之
        聯繫管道？是被告所辯上揭遺失上開行動電話ＳＩＭ卡
        情詞，顯與常情相違，委無可採。
  （四）復按行動門號一般人均可任意向電信公司申請，且一人
        並可於不同之電話公司申請多數之門號使用，此屬眾所
        周知之事實，亦為被告所應知，是依一般人之社會生活
        經驗，若見他人不以自己名義申請門號使用，反而向人
        收購或借用門號供己使用，衡情對於該等門號是否供犯
        罪集團為詐欺犯行等不法目的使用當有合理之懷疑，以
        被告係心智成熟之成年人，且詐騙集團以他人所申辦之
        電話詐騙被害人，致偵查機關無法查知真正從事詐欺之
        人，早為傳播媒體廣為報導，依其個人之經驗，應有預
        見將其所申辦之ＳＩＭ卡提供他人使用，係幫助他人從
        事詐欺犯行，是被告有幫助詐欺之行為及不確定故意甚
        明。
  （五）綜上，被告前開辯解，無非事後避就卸責之詞，無可採
        信，本件事證明確，被告犯行堪以認定，應予依法論科
        。至於被告雖聲請送測謊鑑定，惟本院審酌前揭事證，
        認尚無必要，併此敘明。
  二、按幫助犯之成立，主觀上行為人須有幫助故意，客觀上須
      有幫助行為，亦即需對於犯罪與正犯有共同之認識，而以
      幫助之意思，對於正犯資以助力，而未參與實施犯罪之行
      為者而言（最高法院七十五年度台上字第一五０九號、八
      十八年度台上字第一二七０號判決意旨參照）。查被告將
      其所有之0000000000號行動電話ＳＩＭ卡提供予詐騙集團
      詐騙被害人財物，顯係基於幫助他人詐取財物之犯意，且
      所為提供行動電話ＳＩＭ卡予他人之行為，亦屬刑法詐欺
      罪構成要件以外之行為，被告既以幫助他人犯罪之意思而
      參與犯罪構成要件以外之行為，自應成立刑法第三百三十
      九條第一項詐欺取財罪之幫助犯。是核被告所為，係犯刑
      法第三百三十九條第一項、第三十條第一項之幫助詐欺取
      財罪。而該詐騙集團就上開詐欺取財犯行，有犯意聯絡及
      行為分擔，應論以刑法第二十八條之共同正犯。被告幫助
      他人犯罪，為從犯，應依刑法第三十條第二項規定，減輕
      其刑。
  三、原審以被告犯幫助詐欺取財罪之罪證明確，因予論罪科刑
      ，固非無見。惟查：被告所幫助之詐欺集團，就所犯之詐
      欺取財犯行，均有犯意聯絡及行為分擔，應論以共同正犯
      ，原判決漏未就該詐欺集團之詐欺正犯部分論以共同正犯
      ，尚有未洽。本件上訴人否認犯罪，不服原審判決提起上
      訴，雖無理由，然原判決既有上開可議之處，仍屬無可維
      持，應由本院將原判決撤銷改判。爰審酌被告提供行動電
      話ＳＩＭ卡供詐騙集團成員使用，助長詐騙集團財產犯罪
      之風氣，致本件被害人受騙而匯款，實為當今社會層出不
      窮之詐財事件所以發生之根源，造成社會互信受損，且亦
      因被告提供行動電話ＳＩＭ卡，致執法人員難以追查該詐
      騙集團之真實身分，且犯後矢口否認犯行，欠缺悔意等一
      切情狀，量處如主文所示之刑。又被告犯罪時間係在九十
      六年四月二十四日以前，合於中華民國九十六年罪犯減刑
      條例第二條第一項第三款之規定，且非同條例第三條所定
      不得減刑之罪，是併依上開減刑條例規定予以減刑，並諭
      知易科罰金之折算標準。
  四、末按，共同正犯因相互間利用他人之行為，以遂行其犯意
      之實現，本於責任共同之原則，有關沒收部分，對於共犯
      間供犯罪所用之物，自均應為沒收之諭知。惟幫助犯僅係
      對於犯罪構成要件以外行為為加工，並無共同犯罪之意思
      ，自不適用該責任共同原則，對於正犯所有供犯罪所用之
      物或犯罪所得之物，亦為沒收之諭知（最高法院八十九年
      度台上字第六九四六號、九十一年度台上字第五五八三號
      裁判要旨參照）。查被告交付予詐欺集團之行動電話ＳＩ
      Ｍ卡一張，係幫助詐欺集團犯詐欺取財罪，揆諸前揭判決
      意旨，自不得併予宣告沒收，附此敘明。
據上論斷，應依刑事訴訟法第四百五十五條之一第一項、第三項
、第三百七十一條、第三百六十九條第一項前段、第三百六十四
條、第二百九十九條第一項前段，刑法第二十八條、第三百三十
九條第一項、第三十條第一項前段、第二項、第四十一條第一項
前段，中華民國九十六年罪犯減刑條例第二條第一項第三款、第
七條、第九條，判決如主文。
本案經檢察官丙○○到庭執行職務。
中    華    民    國    97    年    2     月    29    日
                  刑事第三庭    審判長法  官  鄧希賢
                                      法  官  包梅真
                                      法  官  張銘晃
以上正本證明與原本無異。
本件不得上訴
                                      書記官  韓若玉
中    華    民    國    97    年    2     月    29    日
附錄本案論罪科刑法條全文：
刑法第三百三十九條第一項
意圖為自己或第三人不法之所有，以詐術使人將本人或第三人之
物交付者，處五年以下有期徒刑、拘役或科或併科一千元以下罰
金。
刑法第三十條
幫助他人犯罪者，為從犯。雖他人不知幫助之情者，亦同。
從犯之處罰，得按正犯之刑減輕之。


司法院資訊處製作；財團法人民間司法改革基金會備份。
